【裁判字號】    92,停,108
【裁判日期】    921121
【裁判案由】    聲請停止執行
【裁判全文】
臺北高等行政法院裁定                              九十二年度停字第一○八號
                              .
    聲  請  人  台灣美國無線電股份有限公司
    代  表  人  甲○○
    訴訟代理人  郭哲華律師
                史馨律師
    相  對  人  桃園縣政府
    代  表  人  乙○○縣長）.
    訴訟代理人  周仕傑律師
右當事人間因土壤及地下水污染整治法事件，原告提起行政訴訟，並聲請停止原處分
之執行，本院裁定如左：
    主  文
聲請駁回。
聲請程序費用由聲請人負擔。
    理  由
一、按原告認為原處分（或原決定）之執行，將發生難於回復之損害，且有急迫情事
    者，得聲請行政法院裁定停止執行，且停止執行如於公益有重大影響者，不得為
    之，行政訴訟法第一百十六條第一項、第二項但書，規定甚明。
二、本件聲請意旨略謂：查本件聲請人因不服相對人民國（下同）九十一年十一月四
    日府環水字第○九一○五三四三八七號函限期命聲請人提出原所屬桃園廠地下水
    污染「控制計劃」，向本院提起行政訴訟，刻由本院審理中（九十二年訴字第二
    六八○號）。復因相對人所屬環境保護局依行政院環境保護署（下稱環保署）九
    十二年五月七日公佈之「控制場址初步評估辦法」，初步評估結果認定聲請人所
    屬桃園廠場址應符合「整治場址」之要件，後續評估結果將報請環保署審核公告
    為「整治場址」後，依「整治場址」之相關行政程序辦理。是聲請人恐相對人將
    系爭場址由「控制場址」公告為「整治場址」後，聲請人顯無法藉由本件訴訟回
    復所受之損害，且必將依相對人之命令繼續提出「整治等計劃」，為此，聲請在
    本件行政訴訟確定前，停止相對人前開函認定聲請人為污染行為人並限期聲請人
    提出所屬桃園廠地下水污染控制計劃之行政處分及其續行之程序等語。
三、經查，聲請人原所屬桃園廠前經公告為地下水污染「控制場址」，相對人進而以
    九十一年十一月四日府環水字第○九一○五三四三八七號函，限期命聲請人提出
    污染控制計劃，聲請人提出本件聲請略以請求將相對人九十一年十一月四日府環
    水字第○九一○五三四三八七號函及其續行程序（即「RCA原桃園場址地下水污
    染控制計畫書」之審查程序及九十二年七月十日審查會議結論所為將報請環保署
    審核公告「台灣美國無線電公司原桃園廠」為整治場址後依「整治場址」相關行
    政程序辦理之程序）停止其效力之全部。從其聲請事項分析，可以分為二個部分
    ：一為相對人九十一年十一月四日府環水字第○九一○五三四三八七號函及「
    RCA原桃園場址地下水污染控制計畫書」之審查程序；另一為經環保署審核公告
    「台灣美國無線電公司原桃園廠」為整治場址後依「整治場址」辦理之相關行政
    程序，茲分述如後：
(一)、相對人九十一年十一月四日府環水字第○九一○五三四三八七號函及「RCA原桃
    園場址地下水污染控制計畫書」之審查程序部分：
１、按「控制場址未經公告為整治場址者，所在地主管機關得依實際需要，命污染行
    為人提出污染控制計畫，經所在地主管機關核定後實施」土壤及地下水污染政治
    法〈下簡稱土水法〉第十一條第四項定有明文。顯見在聲請人提出污染控制計畫
    後，經相對人進行審核，此一審查之程序，屬於相對人就九十一年十一月四日府
    環水字第○九一○五三四三八七號函之執行行為部分，為行政訴訟法第一百十六
    條第五項所規定行政處分執行之續行，自屬聲請人得聲請停止執行之範圍。
２、惟查聲請已依相對人九十一年十一月四日府環水字第○九一○五三四三八七號函
    之意旨提出「RCA原桃園場址地下水污染控制計畫書」，此為兩造所不爭，則相
    對人針對聲請人已經提出之「RCA原桃園場址地下水污染控制計畫書」加以審核
    ，對於聲請人而言，並無任何產生損害之可能，亦不致產生所謂難以回復之損害
    。按聲請人既然已經提出污染控制計畫書，則相對人加以審核時，此一審核程序
    並未加重聲請人之負擔，也未對聲請人課以任何行政法上之義務，自不可能造成
    聲請人任何之損害。且所謂之「難以回復」者，係指無法用經濟手段填補之精神
    上損害或事後填補損害，如與當初加損害之公益目的及損害之花費相比較，其之
    費用過鉅，而影響重大之情形，而相對人之內部審查程序從實質上來說，也無所
    謂「難以回復」之情況，聲請人請求就此一部分停止效力之全部，顯與法不合。
    況聲請人提出污染控制計畫，經所在地主管機關核定後實施，係相對人就有危害
    國民健康及生活環境之虞之控制場址，因實際需要所為，顯見此對於全體人民之
    公益將有重大且難以回復之影響，依據行政訴訟法第一百十六條第二項但書之規
    定，自不可停止執行。
(二)、經環保署審核公告「台灣美國無線電公司原桃園廠」為整治場址後依「整治場址
    」辦理之相關行政程序部分：
１、按依據土水法第十一條第二項後段規定：「控制場址經初步評估後，有危害國民
    健康及生活環境之虞時，所在地主管機關應報請中央主管機關審核後公告為土壤
    、地下水污染整治場址（以下簡稱整治場址）」，又依據同法第十六條規定：「
    整治場址之污染行為人應依第十二條之調查評估結果，訂定土壤、地下水污染整
    治計畫，經所在地主管機關審查核定後據以實施；所在地主管機關應將核定之土
    壤、地下水整治計畫報請中央主管機關備查，並將計畫及審查結論摘要公告。」
    ，換言之，有關控制場址必須經中央主管機關〈環保署〉審核並公告為整治場址
    之後，方會有命污染行為人提出整治計畫之問題。從上開程序上以觀，顯非污染
    控制計畫或程序之後續或是續行階段，而是屬於一新的行政法上之權利義務狀態
    ，蓋行政訴訟法第一百一十六條所稱之「程序之續行」應係指原行政處分或是決
    定所當然產生之程序，若是原行政處分或決定不必然會有後續的行政處分或決定
    ，自不屬於行政訴訟法第一百一十六條所定之範疇。另按系爭「控制場址」是否
    會經中央主管機關核定為「整治場址」，尚未經中央主管機關環保署審核並公告
    ，是否會成為整治場址尚未確定，顯見並非屬於地方主管機關之相對人九十一年
    十一月四日府環水字第○九一○五三四三八七號函之後續行政程序，聲請人之聲
    請顯無理由。
２、另系爭「控制場址」是否核定為「整治場址」，係屬於中央主管機關之行政決定
    ，而非相對人係所在地主管機關之法定職權。換言之，有關聲請人主張經環保署
    審核公告「台灣美國無線電公司原桃園廠」為整治場址後依「整治場址」辦理之
    相關行政程序，應屬前述環保署有關是否將系爭「控制場址」核定為「整治場址
    」行政決定之後續行政程序，並非相對人九十一年十一月四日府環水字第○九一
    ○五三四三八七號函之後續部份。聲請人聲請之事項，顯係針對尚未作成之行政
    處分或決定，要求停止其效力，此與行政訴訟法第一百一十六條係針對現存且生
    效之行政處分或決定作為審核標的之意旨相違，其主張自不可採。
四、依行政訴訟法第一百零四條、民事訴訟法第九十五條、第七十八條，裁定如主文
中      華      民      國    九十二    年     十一     月    二十一    日
                                臺 北 高 等 行 政 法 院  第 五 庭
                                            審 判 長 法  官  張瓊文
                                                     法  官  帥嘉寶
                                                     法  官  劉介中
右為正本係照原本作成。
如不服本裁定，應於送達後十日內向本院提出抗告狀（須按他造人數附繕本）。
中      華      民      國    九十二    年     十一     月    二十一    日
                                                     書記官  黃明和


司法院資訊處製作；財團法人民間司法改革基金會備份。
